臺灣板橋地方法院刑事判決　　　　　　　96年度訴字第1666號
公　訴　人　臺灣板橋地方法院檢察署檢察官
被　　　告　甲○○
指定辯護人　游文華律師
上列被告因殺人未遂案件，經檢察官提起公訴（96年度偵字第49
34號），本院判決如下：
    主  文
本件公訴不受理。
    理  由
一、公訴意旨略以：被告甲○○於民國96年2 月27日上午9 時30
    分許，在臺北縣樹林市○○街88號前，因向乙○○購買垃圾
    袋，就找錢問題發生糾紛，竟基於殺人之犯意，至臺北縣樹
    林市○○街111 號向許謝罔鉗購買足以致人於死之菜刀1 把
    後，於同日10時許返回乙○○之攤位，趁乙○○不備之際，
    持該菜刀朝乙○○之頸部砍殺，致乙○○受有頸部深裂傷並
    血管破裂及背部深裂傷之傷害，嗣經緊急送往亞東紀念醫院
    手術急救，始未發生死亡結果而未遂。因認被告涉犯刑法第
    271 條第2 項、第1 項之殺人未遂罪嫌。
二、按犯罪事實應依證據認定之，無證據不得認定犯罪事實，刑
    事訴訟法第154 條第2 項定有明文。又刑法第277 條第1 項
    之普通傷害罪，須告訴乃論；告訴乃論之罪，告訴人於第一
    審辯論終結前，得撤回其告訴，告訴經撤回者，應諭知不受
    理之判決，此觀之刑法第287 條前段及刑事訴訟法第238 條
    第1 項、第303 條第3 款等規定自明。
三、公訴人認被告涉犯殺人未遂罪嫌，無非係以被告自承持刀傷
    害告訴人乙○○，及告訴人與證人丙○○○、許謝罔鉗等目
    擊者之證詞，暨診斷證明書2 張、照片11張，與扣案之菜刀
    1 把為論斷之依據。訊據被告雖坦承持刀傷害告訴人之行為
    ，惟堅決否認殺人未遂犯行，堅稱其僅是一時氣憤找告訴人
    理論，並無殺人之犯意等語。經查：
（一）被告對其持刀砍傷告訴人之事實，坦承屬實（見偵查卷第
      8 、25頁；本院卷第22頁），核與證人即告訴人乙○○所
      證其遭砍傷之情節；證人即販售菜刀之攤販許謝罔鉗所證
      被告購刀之過程（見偵查卷第14頁）；證人丙○○○、丁○○所證被告、告訴人發生爭執之過程（分見偵查卷第57
      頁、本院卷第57頁；本院卷第59、60頁），悉相吻合，並
      有亞東紀念醫院診斷證明書2 份、現場暨菜刀照片9 張、
      被害人乙○○受傷照片2 張在卷可稽（見偵查卷第20至26
      、53頁）及扣案之菜刀1 把可資佐證，足認被告之自白與
      事實相符。又告訴人因被告之行為，受有「頸部深裂傷並
      血管破裂及背部深裂傷」之傷害，有上開診斷證明書2 份
      可證，亦堪認定。另依卷附資料所示，未見告訴人有因此
      留下重大不治或難治之傷害，應認告訴人所受傷勢，屬普
      通傷害之範疇。是告訴人因被告持刀攻擊之行為，受有普
      通傷害之傷勢，尚無疑義。
（二）殺人未遂與傷害之區別，應視加害人有無殺意為斷。告訴
      人之傷勢既屬普通傷害，本案爭點，即在被告主觀上之犯
      意為何：
    １就告訴人所受傷勢、傷痕而言。告訴人受傷之位置計2 處
      ，已見前述。然依被告所述，因當時很多人將告訴人圍起
      來，其係持刀伸手進去，且僅伸1 次（見本院卷第97頁）
      ，告訴人於檢察官訊問時，亦稱：「……我看到血滴到攤
      位，發現遭砍，轉身看到被告又欲『砍第二刀』，我趕緊
      快跑……。」（見偵查卷第51頁），均同指被告僅出手1
      次。衡酌2 傷口深度皆相同（深2 公分），有前揭診斷證
      明書可憑，則被告辯稱其僅出手1 次，因告訴人身體移動
      ，造成2 傷口，尚非無據。又告訴人於檢察官訊問時，雖
      稱被告是砍其頸部（見偵查卷第51頁），惟依其前揭所述
      ，其乃是先看到滴血，才發現被砍，顯見此一說詞，應是
      事後依據傷勢所為判斷，參酌卷附照片（見偵查卷第53頁
      ），告訴人頸部傷勢乃在右前方，被告既是站在告訴人後
      方，欲攻擊此部位，非僅不易施力，且與力學有違，則被
      告辯稱斯時是朝背部攻擊，僅因告訴人晃動，造成頸部受
      傷，即有可能。據此，倘被告是朝告訴人背部攻擊，且僅
      出手1 次，被告是否有致告訴人於死之意，即有可疑。
    ２就現場情境而言。被告、告訴人彼此並不相識，僅因購買
      垃圾袋找錢發生糾紛，為被告所坦承（見偵查卷第8 、25
      頁），此與告訴人、證人丙○○○、丁○○前揭所證，核
      無不合。被告、告訴人原無宿怨，觀之卷附被告前案紀錄
      ，其並無任何前科，顯非習於作惡之人，如僅因細故發生
      衝突而痛下殺手，情緒理應有一定起伏。然依現場目擊者
      所證，均稱未見被告斯時有特別激動或失去理智之情形，
      證人許謝罔鉗於警詢時，亦稱被告購買菜刀時，僅詢明價
      錢即付錢離開（偵查卷第14頁），倘被告有殺人之意，其
      情緒反應，顯與情理不符。又被告雖係80歲之人，惟並不
      瘦弱，倘用力揮擊，以新買刀器之鋒利，傷勢當非僅如上
      所述。且依被告前揭所述，告訴人當時乃圍在一群人之中
      ，其在不易施力且無法掌握攻擊位置情形下出手，益徵難
      認被告有致告訴人於死之意。再者，依告訴人於檢察官訊
      問時證稱：被告傷害告訴人後，「……我趕緊快跑，被告
      並未追逐我就離去。」（見偵查卷第51頁），此與目擊證
      人丙○○○、丁○○於本院審理時均證稱見到被告慢慢離
      開之說詞（見本院卷第57、60頁），悉相吻合，被告未進
      一步追逐告訴人或口出惡言即逕自離去，亦難認被告有致
      告訴人於死之意。
（三）據上各節，公訴人所提證據，僅得證明被告有持刀攻擊告
      訴人，並致告訴人受有普通傷害之事實，衡酌告訴人受傷
      之程度，受傷位置及輕重，暨被告下手方式與事後逕自離
      去等情節，尚不足認定被告有殺害告訴人之意，罪疑唯輕
      ，應從有利被告之認定。本案既無積極證據足認被告有殺
      人之犯意，應認被告僅具普通傷害之犯意。
四、綜上所述，核被告所為，係犯刑法第277 條第1 項之普通傷
    害罪，公訴人起訴時，認係犯刑法第271 條第2 項、第1 項
    之殺人未遂罪，尚有未洽（惟本案非屬科刑或免刑判決，尚
    無變更起訴法條之問題，最高法院71年度臺上字第6600號判
    決要旨參照），告訴人既已具狀撤回告訴，有刑事撤回告訴
    狀1 份在卷可稽（見本院卷第75頁），揆諸前揭說明，應諭
    知不受理之判決。
五、依刑事訴訟法第303 條第3 款，判決如主文。
中　　華　　民　　國　　96　　年　　10　　月　　26　　日
                  刑事第十四庭審判長法　官  林海祥
                                    法  官  汪怡君
                                    法  官  許炎灶
上正本證明與原本無異。
如不服本判決，應於送達後10日內，向本院提出上訴狀。
                                    書記官  郭勝華
中　　華　　民　　國　　96　　年　　10　　月　　26　　日
